最　高　行　政　法　院　裁　定
                                     100年度裁字第1472號
上  訴  人　王國榮即林錦林診所
            楊潤
          　楊瀚
兼 上二 人
法定代理人　李淑華
上  訴  人  董建宗即董建宗小兒科診所
            陳鉉煒即陳鉉煒小兒科診所
            張國治即張國治耳鼻喉診所
            許錦祥即吉祥耳鼻喉科診所
            吳錫本即吳外科診所
　          張延即永安診所
            陳豪江即陳豪江診所
            張志傑即現代眼科診所
            曾志堅即新笙聯合診所
            張榮杰即張眼科診所
            陳俊峰即陳俊峰診所
            洪東曉即平安診所
            陳順清即陳順清耳鼻喉科診所
            何兆崇即親子診所
            張榮坤即張榮坤診所
            楊惟凱即小太陽小兒科診所
            鄭良哲即良敏診所
            白佳欣即白佳欣眼科診所
            長泓診所
上  一  人
代　表　人　呂斌
上  訴  人　陳昭恩即陳昭恩耳鼻喉科診所
            林育民即林育民診所
            廖錫勳即廖錫勳皮膚科診所
共      同
訴訟代理人　蔡欽源　律師
            馬傲秋　律師
被 上訴 人　行政院衛生署中央健康保險局
代　表　人　戴桂英
訴訟代理人　蔡順雄　律師
            曹詩羽　律師
            陳怡妃　律師
上列當事人間全民健康保險事件，上訴人對於中華民國99年6月
10日臺北高等行政法院97年度訴字第1133號判決，提起上訴，本
院裁定如下：
　　主  文
上訴駁回。
上訴審訴訟費用由上訴人負擔。
　　理  由
一、按對於高等行政法院判決之上訴，非以其違背法令為理由，
    不得為之，行政訴訟法第242條定有明文。依同法第243條第
    1項規定，判決不適用法規或適用不當者，為違背法令；而
    判決有同條第2項所列各款情形之一者，為當然違背法令。
    是當事人對於高等行政法院判決上訴，如依行政訴訟法第24
    3條第1項規定，以高等行政法院判決有不適用法規或適用不
    當為理由時，其上訴狀或理由書應有具體之指摘，並揭示該
    法規之條項或其內容；若係成文法以外之法則，應揭示該法
    則之旨趣；倘為司法院解釋或本院之判例，則應揭示該判解
    之字號或其內容。如以行政訴訟法第243條第2項所列各款情
    形為理由時，其上訴狀或理由書，應揭示合於該條項各款之
    事實。上訴狀或理由書如未依此項方法表明，或其所表明者
    與上開法條規定不合時，即難認為已對高等行政法院判決之
    違背法令有具體之指摘，其上訴自難認為合法。
二、上訴人等為西醫基層診所，並與被上訴人訂有「全民健康保
    險特約醫事服務機構合約」，辦理全民健康保險之醫療業務
    ，負責提供保險對象醫療服務。被上訴人於完成民國93年及
    94年西醫基層總額支付制度點值結算作業後，因結算點值低
    於每點核定金額，被上訴人就結算金額與核定金額相抵扣後
    ，產生應追扣之醫療費用，於95年6月9日以被上訴人中區分
    局中費二字第0950061207號函向上訴人追扣93、94年度之醫
    療費用，上訴人等不服，經被上訴人重行審核後，被上訴人
    所屬中區分局仍以95年10月3日健保中費二字第0950086801
    號函通知上訴人維持原追扣金額，並直接自上訴人後續應撥
    付之醫療服務費用中抵扣完成。上訴人不服，遂依健保合約
    提起本件行政訴訟。
三、本件上訴人對於高等行政法院判決上訴，主張：（一）上訴
    人於原審程序中明確主張，依行政程序法第149條準用民法
    相關規定之結果，被上訴人實應提出足額之給付予上訴人，
    始合乎債之本旨，無關乎被上訴人基於何等原因（如其主管
    機關之核定）而未依債之本旨為給付，且被上訴人代表國家
    與上訴人訂立醫事服務契約，焉可謂同屬國家法人之上級機
    關違法導致其違約，係不可歸責於被上訴人事由，原審判決
    未審酌上訴人之主張，遽認被上訴人得以免除債務不履行之
    責，顯有不備理由之瑕疵。（二）93年7月23日修正之預防
    保健實施辦法所定之預防保健項目較修正前增加「兒童牙齒
    預防保健服務」及「婦女乳房檢查服務」等2項目，然全民
    健康保險費用協定委員會協商結論與行政院衛生署所核定之
    成長率，均未考量預防保健項目之增加，故93年度7月1日至
    12月31日、以及94年度之西醫基層醫療費用總額預算中，均
    未編入「兒童牙齒預防保健服務」及「婦女乳房檢查服務」
    等預防保健項目費用，而被上訴人復就前揭費用，逕由醫療
    總額預算支付，因而導致前揭年度之總額預算實質減少，進
    而使上訴人等所得分配之點值降低。詎原審法院對此完全未
    予審酌，有判決不備理由之違背法令。（三）原審判決肯認
    預防保險以涵蓋於93、94年之總額中外，與西醫總額隸屬於
    不同總額部門，並就其他項目額外編列預算，惟就原審所提
    示之相關函文，均無原審所稱「與西醫總額隸屬於不同總額
    部門」、「預防保險已涵蓋於94年之總額中」，故原審認定
    預防保健已涵蓋於93、94年度之總額，自有理由不備之瑕疵
    。（四）依全民健康保險法第34條之規範目的，除原審判決
    所稱有關公共利益之保障外，實寓有保障醫事服務機構之醫
    療服務費用財產利益之意旨，故該條規定實屬「保護規範」
    而為上訴人得據以主張契約等保險給付之「主觀公權利」，
    惟原審判決認為上訴人不得基於該條規定，主張被上訴人取
    消高診次負擔之違約責任，顯有適用法規錯誤之情事等語。
四、查原審判決對於：（一）我國現行健保醫院醫療給付費用係
    採「總額預算支付制」，依全民健康保險法之相關規定，被
    上訴人僅得依中央衛生主管機關按總額支付制度核定之年度
    給付總額、分配方式、支付標準及藥價基準等規定，對於已
    實施總額支付制度之部門，遵守主管機關核定之保險醫療給
    付費用之協定及分配，依法按照總額、點數計算出點值後，
    核算各醫事服務機構應得之醫事服務費用，其就點值之高低
    並無裁量餘地。（二）被上訴人就各季醫療服務點數之點值
    未確定前暫先核算給付予醫事服務機構之醫療費用，究有無
    短、溢付，尚待於每點醫療服務總點數費用（即點值）核算
    確定時始得據以計算查知。（三）關於醫藥分業釋出處方箋
    之點數獎勵措施、取消「高診次部分負擔」、預防保健之服
    務費用、自負額制度、法定傳染病、教學醫院費用等各部分
    ，均非因被上訴人之違約行為，導致93、94年度各分區西醫
    基層總額分配「浮動點值」之降低，自不可歸咎於被上訴人
    等各節，均已闡述綦詳。上訴意旨雖以判決違背法令為由，
    惟核其上訴理由無非重述其在原審提出而為原審所不採之主
    張，或重申其一己之法律見解，或就原審取捨證據、認定事
    實之職權行使，指摘其為不當，並就原審已論斷者，泛言未
    論斷，或就原審所為論斷，泛言其論斷矛盾，而非具體表明
    合於不適用法規、適用法規不當、或行政訴訟法第243條第2
    項所列各款之情形，難認對該判決之如何違背法令已有具體
    之指摘。依首開規定及說明，應認其上訴為不合法。
五、據上論結，本件上訴為不合法。依行政訴訟法第249條第1項
    前段、第104條、民事訴訟法第95條、第78條、第85條第1項
    前段，裁定如主文。
中　　華　　民　　國　　100　 年　　6　　 月　　16　　日
                    最高行政法院第一庭
                        審判長法官　鍾　耀　光
                              法官　鄭  忠  仁
                              法官　黃　淑　玲
                              法官　鄭　小　康
                              法官　林　樹　埔

以  上  正  本  證  明  與  原  本  無  異
中　　華　　民　　國　　100　 年　　6　　 月　　16　　日
　　　　　　　　　　　　　　　書記官　張　雅　琴